臺灣臺北地方法院刑事判決　　　　　　 96年度交易字第391號
公　訴　人　臺灣臺北地方法院檢察署檢察官
被　　　告　丙○○
選任辯護人　楊永成律師
　　　　　　黃毓棋律師
上列被告因過失傷害案件，經檢察官提起公訴（96年度偵字第94
73號），本院判決如下：
     主  文
丙○○因過失傷害人，處拘役貳拾日，如易科罰金，以新臺幣壹
仟元折算壹日，應減為拘役拾日，如易科罰金，以新臺幣壹仟元
折算壹日。
     事  實
一、丙○○於民國96年3月14日18時50分許，駕駛車牌號碼7987-
    DF號自用小客車，沿臺北市○○路○段252巷由東往西方向行
    駛，於行經同向21號前時，本應注意汽車在同一車道行駛時
    ，除擬超越前車外，後車與前車之間應保持隨時可以煞停之
    距離，後車駕駛人應隨時注意前車之行動及車前狀況，隨時
    採取必要之安全措施，而當時天候晴、夜間有照明，視距良
    好、柏油道路乾燥無缺陷亦無障礙，客觀上並無不能注意之
    情狀，且依其知識、能力並無不能注意之情事，竟疏未注意
    及此，適有乙○○駕駛之車牌號碼EYY-766號輕型機車同向
    行駛於丙○○所駕汽車之正前方，亦未注意汽車（包括機器
    腳踏車即機車）除遇突發狀況必須減速外，不得任意驟然減
    速之規定，於加速超越丙○○之汽車後復煞車減速，而該車
    正前方低速行進，丙○○因未能保持安全距離，遂於兩車持
    續前行約8秒後，自後追撞觸及乙○○之輕型機車後車身，
    致行進間之乙○○失去平衡而人車倒地，受有背、腹部挫傷
    、右膝挫傷併淺創之傷害。丙○○於肇事後，在有偵查犯罪
    職權之公務員發覺前，在車禍現場向前來所處理之員警坦承
    肇事而自首接受裁判。
二、案經乙○○訴由臺北市政府警察局文山第二分局報請臺灣臺
    北地方法院檢察署檢察官偵查起訴。
    理  由
一、按被告以外之人於審判外之言詞或書面陳述，除法律有規定
    者外，不得作為證據；又被告以外之人於審判外之陳述，雖
    不符合同法第159條之1至第159條之4之規定，但經當事人於
    審判程序同意作為證據，法院審酌該言詞陳述或書面陳述作
    成時之情況，認為適當者，亦得為證據，當事人、代理人或
    辯護人於法院調查證據時，知有第159條第1項不得為證據之
    情形，而未於言詞辯論終結前聲明異議者，視為有前項之同
    意，刑事訴訟法第159條第1項、第159條之5分別定有明文。
    查本判決下列所引用之證人乙○○於警方詢問時之陳述，屬
    審判外之陳述而為傳聞證據，惟被告及辯護人於本院準備程
    序時表示無意見而不予爭執，且迄至言詞辯論終結前亦未再
    聲明異議，本院審酌上開證據資料製作時之情況，尚無違法
    不當等瑕疵，亦認為以之作為證據應屬適當，故揆諸前開規
    定，爰逕依刑事訴訟法第159條之5規定，認該項證據資料例
    外有證據能力，合先敘明。
二、訊據被告丙○○矢口否認伊對上開事故之發生有何過失，辯
    稱，本案車禍發生前伊駕車行經臺北市○○路○段252巷時，
    見告訴人乙○○正坐在機車上倒退，欲將車移離原停車之位
    置，被告為免兩車擦撞，即鳴按喇叭示警，未料告訴人竟轉
    頭怒視被告，並大聲口出穢言，被告不願生事遂繼續前行，
    詎告訴人隨即騎乘機車自後超越被告車輛，並故意以時速20
    公里之低速惡意擋住被告之去路，又突然緊急煞車，隨之倒
    地，然被告並未擦撞到告訴人，本次車禍事故之發生與伊無
    關，伊就告訴人之傷害自無過失可言云云。
三、惟查，被告所駕駛之車牌號碼7987-DF號自用小客車，於上
    開時間、地點自後追撞觸及告訴人之輕型機車後車身，致行
    進間之告訴人失去平衡而人車倒地，受有背、腹部挫傷、右
    膝挫傷併淺創之傷害等情，有臺北市政府警察局文山第二分
    局交通分隊所製成之道路交通事故現場圖、調查報告表、現
    場照片6幀及臺北市立萬芳醫院甲種診斷證明書1紙附卷可稽
    （見偵查卷第15、19-20、23-25、14頁），證人即當時乘坐
    被告車輛之被告妻子甲○○○亦於本院審理時證稱，車禍發
    生前被告與告訴人所駕駛車輛之間大約保持40-50公分距離
    等語（見本院卷第69頁），而本院依公訴人之聲請當庭勘驗
    車禍現場路口監視錄影光碟之結果，亦顯示車禍發生當時，
    被告之車輛緊跟在告訴人之機車後方之畫面（見本院卷第47
    頁），可見被告確有因跟車過近，未保持隨時可以煞停之距
    離而肇事之事實。
四、被告雖辯稱，伊於告訴人倒地前緊急煞車時，伊感覺完全沒
    有撞擊告訴人之機車，且警方於現場所拍攝之雙方車輛照片
    ，告訴人機車後方與被告自用小客車前端均無損壞痕跡，臺
    北市政府警察局文山第二分局交通分隊所製作之道路交通事
    故補充資料表（見偵查卷第18頁）亦顯示，被告車前即告訴
    人機車後方均無明顯車損，證人甲○○○復在本院審理時證
    稱，告訴人倒地當時並無突然撞擊的感覺，實際上應該是沒
    有碰撞到等語（見本院卷第65頁），因此告訴人倒地受傷與
    伊無關，亦無任何過失可言云云。然查：
  (一)依本院勘驗車禍現場路口監視器所攝得之畫面可知，該監視
    器每2秒鐘跳格拍攝1次畫面，在本案車禍發生前，從畫面上
    方巷弄之交叉路口開始，到畫面下方監視器無法拍攝到之地
    點為止之路段，在無行人及車輛之干擾下，一般機車經過之
    速度約為兩秒至四秒，而被告即告訴人之車輛於同一路段行
    進時間竟長達8秒鐘，參以該巷道兩旁均有停放車輛，中間
    可供通行之車道寬度僅足以供兩輛汽車交會，及告訴人機車
    行駛之位置恰於被告自用小客車之正前方（均見本院卷第47
    頁勘驗筆錄），被告毫無超車機會等情可知，告訴人之機車
    當時確係以較正常行車速度為慢之車速行進，而證人甲○○○亦證稱，告訴人機車速度有多次煞車的情形，因為他的煞
    車燈一直亮，機車倒地前，是行駛在被告自用小客車的正中
    央，因此被告汽車的速度很慢，與行人走路的速度差不多等
    語（見本院卷第65頁、第67頁），證人即告訴人乙○○亦自
    承，伊當時之時速不到20公里（見偵查卷第6頁），可見被
    告辯稱，告訴人係刻意超車後行駛於被告自用小客車前方，
    放慢速度，因而擋住被告自用小客車之行車路線等情，應非
    虛偽。證人即告訴人乙○○雖否認上情，辯稱伊係因遇Ｔ字
    型路口要左轉，而且伊之對向有1輛機車前來，所以才減慢
    速度云云（見本院卷第79頁），然經本院勘驗上開錄影畫面
    ，本案車禍發生後，並無任何車輛自告訴人對向通過（見本
    院卷第83頁），且證人乙○○既已於本院證稱，伊從巷口將
    機車牽出並騎乘後，又於下個巷道之交岔路口超越被告之車
    輛（見本院卷第82頁），復證稱，伊倒地的地方大概就是超
    車那條巷子與T字型路口間路段3分之2的位置，該處到T字型
    路口的距離大約是該路段剩下3分之1的地方（見本院卷第83
    頁），再參以被告及告訴人之車輛為路口監視器拍攝之過程
    中，告訴人之機車均持續在被告汽車前方緩慢前行，顯見告
    訴人刻意於狹窄之上開巷道內加速超越被告車輛，隨後長期
    間以慢速行駛於被告汽車正前方之現象，應非因對向來車或
    接近T字路口欲行轉彎之故，證人乙○○此部分之證述，即
    難採信。
  (二)又被告自用小客車前方與告訴人機車後方雖均無明顯車損，
    有現場照片及臺北市政府警察局文山第二分局交通分隊所製
    作之道路交通事故補充資料表之記載如上述，然證人乙○○
    於本院審理時已證稱，被告的車子從正後方撞及伊之機車，
    因為後面車子撞擊力道的關係，而往前衝跌倒等語（見本院
    卷第79頁、第84頁），而被告於檢察官訊問時亦自承，因為
    伊無法一直注意告訴人之速度，所以才輕輕碰到告訴人，伊
    有踩緊急煞車，但有擦到告訴人的車子等語（見偵查卷第31
    頁），亦於答辯狀上坦承，伊緊急煞車後仍些微碰撞告訴人
    所騎乘之機車，惟此僅為輕微之擦撞，雙方車輛碰撞處均未
    受損等語（見本院卷第21頁），而衡以被告與告訴人所駕駛
    之車輛於車禍發生前之約8秒期間，既均係以極慢之速度行
    進如上述，告訴人所騎乘之機車自較不易保持平衡，些微碰
    觸而未造成車損之擦撞，已足造成告訴人難以保持行進之平
    衡。告訴人既有倒地受傷之客觀事實，是被告事後改稱並無
    碰撞告訴人云云，即無可採。
  (三)按汽車在同一車道行駛時，除擬超越前車外，後車與前車之
    間應保持隨時可以煞停之距離；後車駕駛人應隨時注意前車
    之行動；汽車行駛時，駕駛人應注意車前狀況之間隔，並隨
    時採取必要之安全措施，道路交通安全規則第94條第1項、
    第2項後段及第3項分別定有明文。被告於上開時間、地點並
    無擬超越前車之情形，竟疏未保持隨時可以煞停之距離、隨
    時注意前車之行動並隨時採取必要之安全措施，導致告訴人
    於低速行進而速度不穩之際，未及以煞車或其他方式作出相
    對之應變措施，因而發生碰撞，足見違反上開道路交通安全
    規則之規定甚明。又依道路交通事故調查報告表所示，車禍
    時天候為晴，夜間有照明，路面鋪設柏油，無缺陷無障礙物
    ，視距良好之客觀環境，而被告亦係領有自用小客車駕駛執
    照之駕駛人，依其智識、能力及駕駛經驗，對於未遵守前開
    交通規則之規定所可能造成之危害亦非毫無概念，被告若稍
    加注意即可避免本次車禍，可見其當時在主、客觀之情況之
    下，堪認無不能注意之情事，竟疏未注意致告訴人受有上開
    傷害，其有過失，至為顯然。雖依當時路況之情形下，告訴
    人亦有違反道路交通安全規則第94條第2項前段汽車除遇突
    發狀況必須減速外，不得任意驟然減速之規定情事（依同規
    則第2條第1項第1款之定義，該規則所指之汽車包括機器腳
    踏車），且告訴人刻意長期間低速行使，對其保持行車平衡
    自有妨礙，就其造成所受背、腹部挫傷、右膝挫傷併淺創等
    傷害之原因，亦與有過失，然仍不能解免被告上開過失之責
    。而告訴人因本次車禍而受上開傷害，與被告之過失行為間
    有相當因果關係。是綜上所述，本案事證明確，被告過失傷
    害犯行洵堪認定，應依法論科。
五、核被告所為，係犯刑法第284條第1項前段之過失傷害罪。又
    查被告於肇事後，於臺北市政府警察局文山第二分局交通分
    隊警員前往調查、處理時，當場向警員承認為肇事人而願接
    受裁判，符合自首要件，有道路交通事故肇事人自首情形紀
    錄表1紙附卷可稽（見偵查卷第21頁），其縱對有無過失有
    所爭執，亦係其防禦權之行使，對於自首之事實無礙，應依
    刑法第62條前段之規定，減輕其刑。爰審酌被告之素行尚稱
    良好，有臺灣高等法院被告前案紀錄表在卷可稽，並衡以被
    告過失之程度非重，及告訴人所受之傷勢亦屬輕微，以及被
    告之智識程度、犯後態度等一切情狀，量處如主文所示之刑
    ，並諭知易科罰金之折算標準，以資懲儆。又被告犯罪在中
    華民國96年4月24日以前，合於中華民國96年罪犯減刑條例
    第2條第1項第3款之規定，且無該條例第3條規定不予減刑之
    情形，爰減其刑期2分之1。
據上論斷，應依刑事訴訟法第299條第1項前段、第284條之1，刑
法第284條第1項前段、第41條第1項前段、第62條前段，刑法施
行法第1條之1，中華民國96年罪犯減刑條例第2條第1項第3款、
第7條、第9條等規定，判決如主文。
本案經檢察官蕭方舟到庭執行職務。
中　　華　　民　　國　　96　　年　　10　　月　　16　　日
                  交通法庭    法　官　林柏泓
如不服本判決，應於判決送達後10日內向本院提出上訴狀（應抄
附繕本）。告訴人或被害人如對於本判決不服者，應具備理由請
求檢察官上訴，其上訴期間之計算係以檢察官收受判決正本之日
期為準。
以上正本證明與原本無異。
　　　　　　　　　　　　   　　書記官　柯貞如
中　　華　　民　　國　　96　　年　　10　　月　　16　　日
附錄：本案論罪科刑法條全文
刑法第284條：
因過失傷害人者，處 6 月以下有期徒刑、拘役或 5 百元以下罰
金，致重傷者，處1年以下有期徒刑、拘役或5百元以下罰金。
從事業務之人，因業務上之過失傷害人者，處 1 年以下有期徒刑
、拘役或1 千元以下罰金，致重傷者，處3年以下有期徒刑、拘役
或2千元以下罰金。
